臺灣高雄地方法院民事裁定　　　　100年度消債聲字第116號
聲　請　人　洪文傑
上列當事人依消費者債務清理條例之規定，聲請免責事件，本院
裁定如下：
    主  文
聲請人洪文傑不免責。
    理  由
一、按「法院為終止或終結清算程序之裁定確定後，除別有規定
    外，應以裁定免除債務人之債務。」；「債務人有下列各款
    情形之一者，法院應為不免責之裁定，但債務人證明經普通
    債權人全體同意者，不在此限：一、於7 年內曾依破產法或
    本條例規定受免責；二、隱匿、毀損應屬清算財團之財產，
    或為其他不利於債權人之處分；三、捏造債務或承認不真實
    之債務；四、因浪費、賭博或其他投機行為，致財產顯然減
    少或負擔過重之債務，而生開始清算之原因；五、於清算聲
    請前1 年內，已有清算之原因，而隱瞞其事實，使他人與之
    為交易致生損害；六、明知已有清算原因之事實，非基於本
    人之義務，而以特別利於債權人中之一人或數人為目的，提
    供擔保或消滅債務；七、隱匿、毀棄、偽造或變造帳簿或其
    他會計文件之全部或一部，致其財產之狀況不真確；八、故
    意於財產及收入狀況說明書為不實之記載，或有其他故意違
    反本條例所定義務之行為。」，消費者債務清理條例（下稱
    消債條例）第132 條、第134 條分別有明定。按消費者債務
    清理制度並非逕將債務人恣意消費所造成之債務任意轉嫁予
    債權人負擔，又債務人免責制度目的係在鼓勵勤勞誠實之債
    務人，並非縱容債務人奢侈浪費，倘債務人於聲請清算前之
    相當期間內，不當利用信用金融之機會，恣意從事非屬通常
    生活所需之鉅額或奢侈性、浪費性之消費，全然未慮及個人
    日後履行返還債務之能力，反而希冀利用消債條例中所定免
    責制度、濫用清算程序藉以規避償還責任，自與該條例立法
    本旨有違。
二、經查：
  (一)本件聲請人依消債條例之規定，聲請更生程序事件，前經本
    院以98年度消債更字第1298號裁定開始更生程序在案。惟聲
    請人所提出之更生方案經本院司法事務官通知債權人表示意
    見後，超過半數債權人表示不同意該更生方案，而未能依消
    債條例第59條、第60條規定經債權人會議或書面決議可決，
    本院司法事務官因上開更生方案清償成數過低又無提高之可
    能，據此難認其更生方案之條件公允、可行、妥適，而未依
    職權予以認可，故依消債條例第61條規定，簽請本院民事庭
    裁定開始清算程序，而依法以98年度司執消債清字第170 號
    裁定清算終結確定在案，此有上開裁定及卷證可稽。
  (二)本件清算程序終結後，經本院函詢聲請人之各債權人就聲請
    人應否免責表示意見，其債權人國泰世華商業銀行股份有限
    公司（下稱國泰世華銀行）、玉山商業銀行股份有限公司（
    下稱玉山銀行）、中國信託商業銀行股份有限公司（下稱中
    國信託銀行）、台新國際商業銀行股份有限公司（下稱台新
    銀行）、日盛國際商業銀行股份有限公司（下稱日盛銀行）
    、遠東國際商業銀行股份有限公司（下稱遠東銀行）、兆豐
    國際商業銀行股份有限公司（下稱兆豐銀行）、萬榮行銷顧
    問股份有限公司（下稱萬榮公司）、華南商業銀行股份有限
    公司（下稱華南銀行）、合作金庫商業銀行股份有限公司（
    下稱合作金庫銀行）、富邦資產管理股份有限公司（下稱富
    邦銀行）、澳商澳盛銀行集團股份有限公司台北分公司（下
    稱澳盛銀行）、文皓緯、臺灣金聯資產管理股份有限公司（
    下稱金聯公司），均具狀表示不同意聲請人免責，此有各該
    債權人回函可稽，是聲請人應否為免責，自繫於其是否不具
    消費者債務清理條例第134 條之各消極事由而定。
  (三)依上開債權人所提出之聲請人消費明細資料及函文所示，聲
    請人以中國信託銀行信用卡於94年2 月18日分別代償台新銀
    行、富邦銀行、萬泰銀行之欠款230,000 元、160,000 元、
    11 0,000元；並申辦國泰世華銀行簡易通信貸款，金額高達
    21 0,000元；復以玉山銀行、中國信託、台新銀行、日盛銀
    行及遠東銀行現金卡於92至94年間分別預借現金360,000 元
    、215,987 元、500,000 元、100,000 元、80,000元，以萬
    泰銀行現金卡於94年9 月27日預借現金11,000元，及兆豐銀
    行信用卡於94年10月27日當日即預借現金72,000元，同年月
    31日復以澳盛銀行信用卡預借現金100,000 元。（請見消債
    聲卷第55頁、第33頁、第68至73頁、第96頁、第105 頁、第
    111 頁、第120 頁、第150 頁）；又聲請人於積欠鉅額債務
    期間中，仍持信用卡密集且持續消費，依債權人所檢具聲請
    人之信用卡消費明細資料所示，聲請人不斷於知名百貨公司
    、精品店、旅宿及高級餐廳等刷卡消費，其中國泰世華銀行
    、中國信託銀行及台新銀行信用卡部分於92年至95年間便於
    大統百貨、漢神百貨等各大百貨公司及王品台塑牛排、寒軒
    大飯店等餐飲名店消費達上百次。又除上開消費外，尚有多
    筆高額消費紀錄，聲請人分別以中國信託銀行、台新銀行、
    日盛銀行、遠東銀行及兆豐銀行信用卡於93年至94年間於旅
    行社、國內外飯店、精品店等刷卡消費59,827元、49,710元
    、53,100 元 、101,158 元、211,464 元，累計消費金額高
    達50餘萬元。復以台新、兆豐及澳盛銀行信用卡自91年起至
    94年多次於建泰及金合成銀樓刷卡消費共計165,100 元。（
    請見本院卷第44頁、第48頁、第79頁至第86頁、第100 頁、
    第111 頁、第115 頁至第120 頁、第80至86頁、第115 頁、
    第152 頁），查聲請人任職於中鋼保全股份有限公司，98年
    度平均每月應領薪資為33,412元，有聲請人薪資資料在卷可
    稽。（見消債更卷第46頁至第54頁、第124 頁至第132 頁、
    司執消債更卷第193 頁至第195 頁），名下除有一件人壽保
    險單外無其他財產（見消債更卷第15頁、第95頁至第99頁）
    。又聲請人每月除為維持生活，需支出生活費用11,146元外
    （以內政部社會司公布100 年度高雄市每人每月最低生活費
    計算），另須與胞妹分擔父母之扶養費用為6,833 元，合計
    每月需支出必要費用為18,142元，則聲請人依現有每月收入
    33,412元扣除必要費用後，每月尚餘15,270元，足見聲請人
    收入應足以支應其個人必要生活支出及父母扶養費用，尚屬
    寬裕。且聲請人為69年次，屆法定退休年齡尚有34年，應具
    有相當之工作能力，應積極工作以求有穩定收入並逐步清償
    借款。然依卷附債權人所提出相對人消費明細交參以觀，聲
    請人於上述期間仍有多筆鉅額消費或預借現金交易，終至累
    積高額債務而無力償還，足見其確有未能撙節支出之消費習
    性甚明。再依其刷卡消費內容觀之，除一般生活必要開支外
    ，另有多筆高額購物等非必要支出，綜此堪認相對人確有未
    能妥適衡量個人清償債務能力、恣意消費之情事致債務負擔
    過重。此外，本件業據部分債權人具狀請求本院勿為免責之
    裁定，足見相對人確未獲有全體債權人同意免責之情無訛，
    揆諸前揭說明，本件聲請人依法即不得免責，爰裁定如主文
    。
中    華    民    國   100    年    10    月    28    日
                  民事第三庭  法  官  劉傑民
上為正本係照原本作成。
如不服本裁定，應於裁定送達後10日內，以書狀向本院提出抗告
，並繳納抗告費新臺幣1 千元。
中    華    民    國   100    年    10    月    28    日
                              書記官  林宜璋